【裁判字號】    97,交聲,2566
【裁判日期】    980216
【裁判案由】    交管條例聲異
【裁判全文】
臺灣板橋地方法院交通事件裁定        97年度交聲字第2566號
原處分機關  臺北市交通事件裁決所
異  議  人
即受處分人  乙○○
上列異議人即受處分人因違反道路交通管理處罰條例案件，不服
臺北市交通事件裁決所中華民國97年9 月8 日北市裁罰字第裁22
-AEW883835號裁決處分（舉發案號：臺北市政府警察局97年7 月
22日北市警交字第AEW883835 號），聲明異議，本院裁定如下：
    主  文
異議駁回。
    理  由
一、原處分意旨略以：異議人即受處分人乙○○於民國97年7 月
    22日0 時56分許，駕駛車號J8H-892 號重型機車，在臺北市
    ○○路○ 段24巷與永春街口，因有拒絕接受酒精濃度測試檢
    定之違規行為，經臺北市政府警察局中正第二分局思源街派
    出所執勤員警製單當場舉發，並查證違規屬實，爰依道路交
    通管理處罰條例第35條第4 項前段規定裁處罰鍰新臺幣（下
    同）6 萬元，及吊銷駕駛執照，並依同條例第67條第2 項前
    段規定諭知3 年內禁考。
二、異議意旨略以：異議人當時有配合執勤員警之指示實施酒測
    ，並無拒絕酒測云云。
三、按汽車（包括機車）駕駛人拒絕接受酒精濃度測試之檢定者
    ，處6 萬元罰鍰，並當場移置保管該汽車及吊銷該駕駛執照
    ，且3 年內不得考領駕駛執照，道路交通管理處罰條例第35
    條第4 前段、第67條第2 項前段分別定有明文。又對於違反
    道路交通管理處罰條例之行為，當場舉發者，應填記駕駛人
    或行為人姓名、性別、出生年月日、地址、車主姓名、地址
    、車牌號碼、車輛種類；被查獲之駕駛人或行為人為受處分
    人時，應將該通知單填記後交付該行為人簽名或蓋章收受之
    ；拒絕簽章者，仍應將通知聯交付該駕駛人或行為人收受，
    並記明其事由及交付之時間；拒絕收受者，應告知其應到案
    時間及處所，並記明事由與告知事項，視為已收受，違反道
    路交通管理事件統一裁罰標準及處理細則第11條第1 項第1
    款亦規定明確。
四、經查：
（一）本件異議人即受處分人乙○○於97年7 月22日0 時56分許
      ，駕駛車號J8H-892 號重型機車，在臺北市○○路○ 段24
      巷與永春路口，因有拒絕接受酒精濃度測試檢定之違規行
      為，經臺北市政府警察局中正第二分局思源街派出所執勤
      員警製單當場舉發，因異議人當場拒絕簽收舉發通知單，
      執勤員警並當場告知其應到案處所及違規事實，並在舉發
      通知單記明事由與告知事項，嗣異議人到案提出申訴，原
      處分機關函請舉發單位查復，並綜合相關資料審查結果，
      認上開違規屬實，遂依道路交通管理處罰條例35條第4 項
      前段規定裁處罰鍰6 萬元，及吊銷駕駛執照，並依同條例
      第67條第2 項前段規定諭知3 年內禁考等情，此有舉發通
      知單、臺北市政府警察局中正第二分局97年8 月25日北市
      警中正二分交字第09730991800 號函、違反道路交通管理
      事件裁決書等影本各1 份附卷可稽。
（二）再者，本件執勤員警持以對異議人實施酒測之呼氣酒精濃
      度測試器（器號020186/074671） ，於96年9 月27日由經
      濟部標準檢驗局檢定合格，有效期限為1 年，如檢定合格
      有效期間內施測達1 千次者，視同屆滿有效期限；而本件
      案發時間係於97年7 月21日，執勤員警當時對異議人檢測
      6 次失敗，分別係該機器第267 至272 次運作施測，仍在
      有效期限之內，且甫於案發前一日持以對其他駕駛人施測
      ，均無任何異常狀況等情，此有經濟部標準檢驗局檢定合
      格證書影本1 份、酒精濃度測定紀錄單影本8 紙在卷可憑
      ，堪認並無機器故障情形。另經本院依職權傳訊證人即本
      件執勤員警甲○○到庭具結證述略以：當時異議人駕駛機
      車從汀州路3 段24巷轉到永春街，我把異議人攔下，請異
      議人出示駕照及行照，異議人在拿證件時，我感覺異議人
      有酒味，當我拿到異議人駕照及行照，我詢問他有無喝酒
      ，異議人起初說沒有，我請他老實說，異議人才說他有喝
      酒，當時異議人位置離路檢點有一、二十公尺，我們的器
      材都放在路檢點，我就請異議人到路檢點接受檢測，異議
      人就把機車停在路邊，然後跟我一起走路過去路檢點，我
      教異議人如何吹氣，然後開始錄影，我也有告知異議人是
      否剛喝酒15分鐘以內，有無飲用蜂漿、感冒糖漿，異議人
      都說沒有，異議人就在確認單上簽名，然後開始執行酒測
      。因為酒測器需要溫度感應才會發揮功能，異議人吹氣時
      ，雖然有吹，但氣體並沒有進去，所以儀器無法感應溫度
      ，無法測出來，異議人前後吹了6 次，我有教異議人如何
      吹氣，就是像吹氣球一樣，深呼吸一口氣，然後含住，再
      吹，一直聽到機器有一聲「喀」的聲音，但異議人吹氣時
      並沒有出現聲音，連感應都無法感應，吹了3 次後，異議
      人說他要喝水，我們就讓他喝水，並告知他我們已經教他
      這麼多次，如果他再不把氣吹進去，我們就要告發他拒絕
      酒測，罰款6 萬元並扣車，異議人當時說他喝完水一定會
      吹，喝完水後，異議人又吹了3 次，但氣體還是沒有吹進
      去，溫度都沒有感應到。我們就依法舉發他拒絕酒測，並
      且扣車。一般民眾如果吹第一次不成功，我們就教導如何
      吹氣，所以民眾第二次都會吹氣成功。一般不願意配合的
      駕駛人，會故意吹不進去，通常連續3 次吹不成功，就可
      能是不願意配合的駕駛人。我認為異議人連續6 次都吹不
      成功，而且在酒測過程中說他有氣喘，我們也有讓異議人
      休息，吹第3 次後，異議人說他一定會吹進去，我們也有
      教導他如何吹，但是異議人吹一下下就斷掉，不是吹的很
      大口，所以我認為異議人是故意不配合等語（見本院97年
      12月8 日訊問筆錄第2 至4 頁）。查證人甲○○是警察，
      當時依法執行交通稽查勤務，與異議人素不相識，彼此間
      無任何怨隙，衡情自無甘冒偽證罪責，設詞誣陷異議人之
      虞，所為證述已屬可信。且證人甲○○並當庭提出現場蒐
      證錄影帶1 卷，經本院翻烤成光碟1 片，使用電腦設備撥
      放勘驗該光碟，顯示當時執勤員警已經反覆教導異議人如
      何正確吹氣，並讓異議人重覆施測達6 次之多，異議人起
      初短暫吹氣後即離開吹嘴，嗣雖有持續含住吹嘴但無明顯
      吹氣狀，致6 次酒測全部失敗，其間並迭以要求喝水、本
      身有罹患氣喘為由拖延檢測等情，有本院勘驗筆錄附卷可
      參，足認本件異議人僅在表面上推拖敷衍，實際上並未配
      合執勤員警指示實施酒測，其有拒絕接受酒精濃度測試檢
      定之違規行為，洵屬明確。
五、從而，本件舉發單位認異議人有拒絕接受酒精濃度測試檢定
    之違規事實，當場對異議人製單舉發，經異議人到案提出申
    訴後，原處分機關依道路交通管理處罰條例第35條第4 項前
    段、第67條第2 項前段規定，並斟酌違反道路交通管理事件
    統一裁罰基準表之規定，裁處罰鍰6 萬元，吊銷其駕駛執照
    ，並諭知3 年內不得考領駕駛執照，均屬有據，核無違法或
    不當之處。異議人徒憑前詞，對原處分機關所為之裁決處分
    聲明異議，為無理由，應予駁回。
六、依道路交通管理處罰條例第87條第2 項、道路交通案件處理
    辦法第19條，裁定如主文。
中    華    民    國    98    年    2     月    16    日
                  交通法庭  法  官  朱嘉川
以上正本證明與原本無異。
如不服本裁定應於送達後5 日內向本院提出抗告狀。
                            書記官  陳聖儒
中    華    民    國    98    年    2     月    16    日


司法院資訊處製作；財團法人民間司法改革基金會備份。
